臺灣新竹地方法院刑事判決　
110年度原訴字第6號
公  訴  人  臺灣新竹地方檢察署檢察官
被      告  楊慶春



選任辯護人  袁從楨律師（法扶律師）
上列被告因強盜案件，經檢察官提起公訴（109年度偵字第66號
），本院判決如下：
    主  文
楊慶春犯恐嚇危害安全罪，處有期徒刑貳月，如易科罰金，以新
臺幣壹仟元折算壹日；又犯攜帶兇器竊盜罪，處有期徒刑捌月。
上開宣告刑均緩刑參年，緩刑期間付保護管束，並應於檢察官指
定之期間內向指定之政府機關、政府機構、行政法人、社區或其
他符合公益目的之機構或團體，提供陸拾小時之義務勞務，併應
依執行檢察官命令至指定之醫療機構接受精神治療。 
扣案之番刀壹支沒收。
    事  實
一、楊慶春於民國108年12月15日15時59分許，在新竹縣竹東鎮
    竹東大橋附近，騎乘車號000-000號普通重型機車停等紅綠
    燈時，適有李宸旭騎乘車號000-0000號普通重型機車及劉晉
    丞騎乘車號000-000號普通重型機車一同停等紅綠燈，楊慶
    春因見李宸旭有催油門之舉而認其故意挑釁，遂騎車追逐李
    宸旭及劉晉丞所騎乘之上開機車，於追逐途中竟基於恐嚇危
    害安全之犯意，取出放在上開機車前菜籃提袋內之番刀1支
    持續追逐李宸旭及劉晉丞，並朝李宸旭等2人方向揮舞上開
    番刀，使其等心生畏懼，嗣於同日16時5分許，行經新竹縣
    北埔鄉台三線79公里南下外側車道之際，因楊慶春持續騎乘
    上開機車追逐李宸旭所騎乘之機車，至李宸旭因而人車倒地
    並受有雙手、下背、左腳踝挫傷、四肢多處擦傷等傷害(傷
    害部分未據告訴)。嗣劉晉丞發現上情後，騎乘上開機車迴
    轉欲返回現場救助李宸旭，楊慶春仍騎乘上開機車，追逐劉
    晉丞所騎乘之機車，並持上開番刀持續揮舞，進而用腳踹倒
    劉晉丞所騎乘之機車後，持上開番刀朝向李宸旭所騎乘之上
    開機車外殼及輪胎等處揮砍(毀損部分未據告訴)，劉晉丞、
    李宸旭見狀因心生畏懼而棄車逃離現場。嗣楊慶春見劉晉丞
    、李宸旭均已逃離其2人所騎乘之機車，竟另行起意，基於
    意圖為自己不法所有之攜帶兇器竊盜犯意，乘李宸旭、劉晉
    丞已逃離現場，其等之上開機車無人看管之際，持上開番刀
    1支，徒手拔取李宸旭所騎乘之機車車牌1面，並轉動劉晉丞
    上開機車上鑰匙將車箱鎖打開，取出車箱內之行車紀錄器、
    錢包、郵政禮券及機車鑰匙鎖上之鑰匙（郵政禮券價值新臺
    幣【下同】600元，除錢包、郵政禮券已經被告燒燬外，均
    已發還）等物而竊取得手後，隨即騎乘上開機車離去。經警
    調閱路口監視器畫面而查悉上情，並由本院於110年4月21日
    審理期日扣得楊慶春自行提出之番刀1支（警方另扣得與本
    案無涉之鐮刀1支）。
二、案經李宸旭及劉晉丞訴由新竹縣政府警察局竹東分局報告臺
    灣新竹地方檢察署檢察官偵查起訴。
    理  由
壹、證據能力部分：
    本案認定事實所引用之卷內被告以外之人於審判外之言詞或
    書面陳述，檢察官、被告楊慶春及其辯護人於本院準備程序
    時均同意其作為本案證據之證據能力（院卷第51頁），於辯
    論終結前亦未對該等證據之證據能力聲明異議（院卷第117-
    154頁），本院復審酌前揭陳述作成時之情況，並無違法取
    證之瑕疵，亦認以之作為證據為適當，是本案有關被告以外
    之人於審判外之言詞或書面陳述等供述證據，依刑事訴訟法
    第159條之5規定，自均得為證據。
貳、實體部分：
一、訊據被告就前揭事實大致坦承不諱（院卷第49、147頁），
    惟矢口否認有持劉晉丞機車鑰匙開啟機車車箱之犯行，辯稱
    ：當時劉晉丞機車倒地時車箱就已經打開，物品就掉落在地
    面上，我才去把東西取走等語 (院卷第49、148頁)。經查：
(一)被告有於事實欄所示之時、地，持刀追逐李宸旭等2人，並踹倒劉晉丞所騎乘之上開機車，進而取走劉晉丞機車車箱內之上開物品，並拔走李宸旭車牌等情，業經被告於警詢、偵訊、本院準備程序及審理中供述明確（偵卷第14-18、99-100、140-143、160-162頁；院卷第49、147-153頁），並經證人即告訴人李宸旭、劉晉丞於警詢、偵訊或本院審理時證述明確（偵卷第19-21、22-24、112-114、116、160-162頁；院卷第123-135頁），復有新竹縣政府警察局竹東分局之扣押筆錄、扣押物品目錄表、扣押物品收據，劉晉丞、李宸旭出具之贓物認領保管單、現場照片、監視器畫面翻拍照片、警員密錄器畫面翻拍照片、車號000-000號普通重型機車之車輛詳細資料報表、李宸旭、劉晉丞所繪製之路線圖、劉晉丞之平衡身心診所診斷證明書、傷勢及車損照片、李宸旭之臺北榮民總醫院新竹分院診斷證明書、平衡身心診所診斷證明書、維修估價單、劉晉丞之維修估價單、收據、本院當庭扣案之番刀照片、當日被告菜籃提袋之照片等件在卷可查(偵卷第29-79、94、125-130、132-135、155-156頁；院卷第175-181頁)，上揭事實均堪認定。
(二)被告有持劉晉丞機車鑰匙開啟機車車箱之犯行：
　1.證人李宸旭於警詢、偵查及本院審理中分別證述略以：被告
    把劉晉丞的機車踹倒後，就拿刀出來開始亂砍劉晉丞的機車
    ，拿刀刺破劉晉丞的機車的後輪輪胎，用插在機車的鑰匙開
    車箱，把劉晉丞的行車紀錄器跟錢包還有機車鑰匙拿走，之
    後就往我方向行駛過來，又踹我一腳後，往竹東方向離開現
    場等語（偵卷第20頁）；劉晉丞機車倒地後，他的車箱是被
    告拿刀亂砍他的車時，因為他的鑰匙沒拔起來，被告就用他
    的鑰匙將車箱打開等語（偵卷第114頁）；車箱是被告打開
    ，因為被告看我們躲很遠，就改去開車箱等語（偵卷第160
    頁）；當時劉晉丞機車倒地後，被告就拿刀子插劉晉丞的機
    車輪胎，然後被告又拿鑰匙開車箱，我很確定劉晉丞的車箱
    之所以打開不是因為倒地而撞開的，而是被告確實有打開車
    箱的動作；我出車禍的地方比較上面，劉晉丞的機車倒地位
    置在比較下坡的地方，被告在拔車牌及戳輪胎的時候我們兩
    人都有看到，之後我與劉晉丞就使一個眼色，一個往上跑、
    一個往下跑，因為怕被告拿走財物之後就開始找人或可能做
    什麼事情也不知道，那時我們是躲在遠處看被告，而且被告
    拿完後，還有往竹東方向的地方騎車，我剛好在對向有跟被
    告擦肩而過，他還踢我一腳等語 （院卷第131、133頁），
    經核無明顯矛盾外，且前後證述內容也都大致相符，則被告
    確實有持劉晉丞機車鑰匙開啟機車車箱之犯行一節，本難遽
    認有何瑕疵可指。
  2.再證人劉晉丞於警詢及偵查中分別證述略以：被告把我的車
    推倒，拿刀刺破我的車後輪胎，並砍我的機車龍頭跟後扶手
    ，用車子的鑰匙把機車後車箱轉開，打開後車箱，拿走行車
    紀錄器主機、錢包、機車鑰匙等語（偵卷第23頁）；車箱是
    被告打開，因為被告看我們躲很遠，就改去開車箱等語（偵
    卷第160頁），經核亦與證人李宸旭之證述大致相符，亦無
    明顯矛盾之處，是以本案依證人李宸旭、劉晉丞所述，均明
    確指明被告確有持劉晉丞之機車鑰匙打開後車箱之舉，且被
    告亦自承：我是轉開鑰匙，李宸旭等2人應該是看見我轉開
    鑰匙的動作，我有拔機車鑰匙。但我不知為何要拔鑰匙等語
    （偵卷第141頁），則可見被告亦有轉動鑰匙之行為，且衡
    情如被告僅為取走劉晉丞後車箱之行車器錄器或錢包等物，
    何以須一併取走劉晉丞機車鑰匙，足見被告此舉應係持鑰匙
    打開後車箱並取出上開物品後，一併將鑰匙取走之舉動，堪
    認證人李宸旭等2人之證述可信，被告就此所辯不足採信。
(三)至公訴意旨雖認被告之犯行應論以攜帶兇器強盜罪或攜帶兇
    器搶奪罪及恐嚇危害安全罪等語，惟按行為始於著手，著手
    之際，有如何之犯意，即應負如何之故意責任。犯意變更與
    另行起意本質不同；犯意變更，係犯意之轉化（昇高或降低
    ），指行為人在著手實行犯罪行為之前或行為繼續中，就同
    一被害客體，改變原來之犯意，在另一犯意支配下實行犯罪
    行為，導致此罪與彼罪之轉化，因此仍然被評價為一罪。犯
    意如何，既以著手之際為準，則著手實行階段之犯意若有變
    更，當視究屬犯意昇高或降低定其故意責任；犯意昇高者，
    從新犯意；犯意降低者，從舊犯意，並有中止未遂之適用。
    另行起意，則指原有犯意之構成要件行為已經完成，或因某
    種原因出現，停止原來之犯罪行為，而增加一個新的犯意產
    生，實行另一犯罪行為之謂，至於被害客體是否同一則不問
    ；惟因其係在前一犯罪行為停止後（即前一犯罪行為既遂、
    未遂或中止等），又另起犯意實行其他犯罪行為，故為數罪
    。行為人以傷害之犯意打人，毆打時又欲置之於死地，乃犯
    意昇高，應從變更後之殺人犯意，殺人行為之傷害事實，當
    然吸收於殺人行為之內。倘若初以傷害之犯意打人已成傷之
    後，復因某種原因再予以殺害，則屬另行起意，應分論併罰
    ，成立傷害與殺人2罪（最高法院100年度台上字第1926號、
    101年度台上字第282號判決意旨參照）。又強盜罪之成立，
    係以行為人在他人無法抵禦其強暴、脅迫、催眠術或其他相
    似等致使他人不能抗拒之強制行為條件下，以積極行為將他
    人之物強行取走而移歸於自己持有支配，方為強盜。是行為
    人實行強制行為至使他人不能抗拒後，必須進而強取他人之
    物或迫使他人交付，方足以構成本罪。惟行為人之強制行為
    業已完成，而行為人亦依其原先犯意而行為既遂，事後另生
    取走他人財物之犯意，且在不另實行強制行為之狀況下取走
    財物，應僅成立竊盜罪，而不應論以強盜罪。再按刑事法上
    之竊盜、搶奪罪，其犯罪構成要件，雖同具不法得財之意思
    。但搶奪罪係乘人不備，公然掠取他人之財物過程中不免施
    用暴行或用不法腕力，僅未達使人不能抗拒之程度，而竊盜
    罪則係乘人不知，將他人支配下之財物，移入自己實力支配
    （管領）下之謂（最高法院70年度台上字第4046號、74年度
    台上字第5011號、83年度台上字第3008號刑事判決意旨參照
    ）。從而，行為人基於不法取財之犯意，於取得他人財物之
    過程中，如未施用暴行或不法腕力，而將他人財物置於自己
    實力支配之下，所為應屬竊盜，而非搶奪。另按刑法第325
    條第1項之搶奪罪，係以意圖為自己或他人不法之所有，而
    用不法之腕力，乘人不及抗拒之際，公然掠取在他人監督支
    配範圍內之財物，移轉於自己實力支配下為構成要件。然行
    為人取得動產之行為，如係當場直接侵害動產之持有人或輔
    助持有人之自由意思，而其所使用之不法腕力，客觀上尚未
    達完全抑制動產之持有人或輔助持有人自由意思之程度者，
    應成立搶奪罪。此與行為人取得動產之行為，並未當場直接
    侵害動產之持有人或輔助持有人之自由意思者，為竊盜罪不
    同；與行為人取得動產之行為，係當場直接侵害動產之持有
    人或輔助持有人之自由意思，而其所使用之不法腕力，客觀
    上已達足以完全抑制動產之持有人或輔助持有人自由意思，
    亦即客觀上足使該被害人喪失自由意思，而達於不能抗拒之
    程度者，為強盜罪，亦不相同（最高法院103年度台上字第2
    816號判決參照）。經查：
　1.被告於警詢、偵查及審理之供述略以：當時因為是他們挑釁
    我，我才很氣憤，追到他們後，我還把他的車推倒，他們兩
    個早就跑開了，我在洩憤，後來就拿行車紀錄器、錢包及鑰
    匙走等語（偵卷第17頁）；我拿行車紀錄器、錢包及機車鑰
    匙的目的不是要據為己有，我要拿行車紀錄器而已，當時的
    氣氛下想要拔他的鑰匙，是因為對方有騎車經過，還回頭瞪
    我，催油門挑釁我，我才心生不滿想要追對方，我只是要作
    勢警惕對方等語（偵卷第100頁）；我們當時是在竹東大橋
    時就起糾紛，當時我情緒不佳，催油門聲音比較大，旁邊有
    一台機車也催油門很大聲，我覺得他在挑釁我，我當時一時
    氣憤就亮出刀，對方看見我在毁損他們機車他們就往上跑開
    ，我才去拿那些東西，當下他們都不在現場，我的行為不是
    強盜，我毀損機車時他們人都跑開也沒有人受傷，我當下是
    一時氣憤想追上去質問他們為何要這樣做，在當時我的心情
    不好，身心靈狀況都不佳，我還看到李宸旭嘲笑我，我取走
    行車紀錄器是一時臨時起意，拔對方的車牌是我在用刀砍的
    時候，再用手拔車牌，我是一時氣憤失去理智，不知道自己
    在做什麼等語（偵卷第141-142頁）；機車倒地時，我有看
    到李宸旭與劉晉丞2人都已經走遠，我當時還在損害機車，
    我離開時才注意到他們，我當時是因為情緒很激動才要拿那
    些物品，沒有想很多等語（偵卷第160-161頁）；我會拿那
    些物品是當下臨時起意，因為當事人已經不在現場，他們那
    時候已經跑走了， 一個在對向車道，一個在3到50公尺下坡
    的地方，我不是去搶他們的東西，而且要強盜的話，我也不
    會騎自己的車子，當時又是白天，我那時是神智不清一時氣
    憤等語（院卷第49頁）；我當時拔李宸旭車牌是當下氣憤，
    不知道為何我也很難控制，我就直接拔掉車牌，可能是氣憤
    之下就做了這種舉動就直接拔掉，也沒有意義，我當時一時
    氣憤也不知道哪裡宣洩，只能拿劉晉丞的車子，這樣的行為
    也是在宣洩情緒，可能我認為劉晉丞跟李宸旭是一群的，因
    為當時他們在竹東大橋的地方有在對話、對看，我從後照鏡
    有看到李宸旭有催油門的行為，我就覺得他在挑釁我等語（
    院卷第147-149頁），綜觀被告上開供述，被告均始終供稱
    係因感覺劉晉丞、李宸旭有挑釁的行為，始開始騎車追逐李
    宸旭等2人，且因為處於氣憤狀態下，進而持刀揮舞、並損
    害劉晉丞之機車後，見李宸旭等2人已遠離後，始拿取李宸
    旭等2人之上開物品，則被告是否係在揮刀追逐、持刀砍向
    劉晉丞之機車之時，即有意圖為自已不法所有之強盜犯意，
    要屬可疑，此部分被告究為恐嚇危害安全之行為中，犯意升
    高為強盜之犯意；抑或係恐嚇危害安全之行為終了後，始另
    行起意為竊盜或搶奪之犯行不無疑義，是被告及辯護人辯稱
    其非基於強盜之犯意為本案之犯行，本非無據。
  2.又證人李宸旭於偵查及本院審理時證述略以：我摔車後就逃
    跑到對面車道，被告看我們跑很遠，就改去開車箱等語 （
    偵卷第114、160頁）；在我摔車之前，被告沒有對我或劉晉
    丞說要把財物交出來的話，我認知被告看我摔車後，因為看
    到劉晉丞把車拐回來找我，他也拐回來的行為是因為他想要
    揍我們兩個，但我也不知道詳細的原因，被告拿走我車牌跟
    劉晉丞車箱內的東西時，我跟劉晉丞的位置距被告都有一段
    距離，大概是一個籃球場長的距離等語 (院卷第135頁)，核
    與被告上述等節大致相符，故可認被告取走李宸旭等2人財
    物之際，李宸旭等2人早已逃離現場，則被告於斯時是否足
    以評價有持續對李宸旭等2人施以不法腕力導致其2人不能抗
    拒，或僅屬其恐嚇危害安全之行為終了後所另行起意為之，
    更屬可疑，是被告及辯護人辯稱被告取走李宸旭等2人之財
    物之時，李宸旭等2人已遠離現場，沒有對他們施以強制力
    等語當可採信。綜觀上情，可知被告持刀揮舞或砍向劉晉丞
    機車之時，李宸旭等2人已逃離現場，被告於機車倒地現場
    洩憤亂砍劉晉丞之機車後，始再徒手拔取李宸旭之車牌，並
    進而轉動劉晉丞機車鑰匙打開後車箱取走上開財物，則上開
    取走財物之行為，應認既非在被告著手實施恐嚇危害安全之
    行為之前或繼續中，即難以評價為被告於斯時即犯意升高為
    強盜。實則，於被告取走上開財物之前，被告對李宸旭等2
    人之恐嚇危害安全行為已完成，而被告依其原先犯意之恐嚇
    危害安全行為業已既遂，僅事後另生取走他人財物之犯意，
    且未有另外實行其他強制行為之狀況下取走財物，應僅成立
    竊盜罪。且被告於取走李宸旭等2人財物之際，並無對李宸
    旭等2人施加暴力或不法腕力，依上開說明，應就被告之犯
    行評價為竊盜行為，始稱允當。
　3.至被告雖曾於警詢、偵查中及本院審理時分別供稱：當時我
    迴轉是去另一個騎勁戰（即劉晉丞）的人，要去拿他的行車
    紀錄器，因為他錄到我的車牌，我就亮鐮刀，推倒勁戰的普
    重機，拿取行車紀錄器等語（偵卷第16頁）；（檢察官問：
    你拿對方的行車紀錄器跟錢包、機車鑰匙，目的是要據為己
    有？）不是，我要拿行車紀錄器而已，當時氣氛當下想要拔
    下他的鑰匙，不讓對方離開，而錢包是剛好掉下來，我順手
    拿起來看對方是哪裡人，如果我要搶他的話，我不會用自己
    的機車，我會找贓車等語(偵卷第100頁)；我當時是因為氣
    憤而拔掉李宸旭的車牌，不知道為何我也很難控制，就直接
    拔掉，可能是氣憤之下做出這種舉動就直接拔掉，也沒有意
    義，我在離開時有先把自己的車牌往上凹的原因可能是因為
    做壞事之後不想留下證據，但當時已經不知道自己在做什麼
    了，所以才會做出把自己車牌往上折的這個動作，即使知道
    自己做錯事，且折車牌這個動作已經沒有逃避的意義，我還
    是去做，我在李宸旭摔車之後，還要再去找劉晉丞麻煩的原
    因是我本身做機車行，我知道劉晉丞可能有行車紀錄器，當
    時我是追劉晉丞，劉晉丞迴轉時我也跟著他迴轉，所以才跑
    到李宸旭摔車的上面一點，當時我是拿刀子嚇嚇劉晉丞而已
    ，就開始破壞劉晉丞的車，當時我是直接踹劉晉丞的車，劉
    晉丞車廂的東西就灑落一地，他們就跑開了，李宸旭是跑到
    至少四個車道的對向，而劉晉丞是往下跑，我當時看到東西
    灑出來，一時起念就拿走劉晉丞的行車紀錄器、錢包、鑰匙
    ，當時劉晉丞和李宸旭已經跑開、不在現場，我就凹自己的
    車牌後離開，我會去找劉晉丞，主要是因為我覺得劉晉丞有
    行車紀錄器，因為在68號快速道路前的時候我就有亮刀了，
    我當時就覺得我拿刀已經觸法了，但我不知道是什麼法，我
    又覺得劉晉丞車上應該有行車紀錄器，但我不確定有沒有，
    我就開始追，之後劉晉丞的車倒下的時候我是有看到主機，
    我就拔下他的主機，所以我才會去追劉晉丞等語（院卷第14
    7-148頁），則被告雖已自承其持刀追逐劉晉丞，並取走行
    車紀錄器之犯意，係在追逐過程中即出現，然關於犯罪構成
    要件之主觀要素，如故意、過失、知情、目的犯之目的（意
    圖），以及犯罪構成事實以外之事實，例如處罰條件、法律
    上刑罰加重減免原因之事實等，通說認為其於此之自白，則
    無須補強證據，但得提出反證，主張其此等任意性之自白非
    事實（最高法院100年台上字第6181號判決參照）。
　4.經查，被告係罹患情感性精神症患者，並有重大傷病免自行
    部分負擔證明卡在卷可查（偵卷第150頁），且證人即被告
    之兄長楊慶山亦於審理中證稱：在很早以前，被告有在新竹
    台大醫院就診過精神疾病大概快一年的時間，那是因為被告
    曾經在竹東康莊街全身脫光，在大馬路走來走去，所以我們
    才會帶被告去看醫生，被告平常也是有易怒、砸東西，只是
    因為那次脫光衣服比較異常，就帶他去看醫生，醫生一直給
    被告靠藥物去吃，被告卻沒辦法改善，後來我們去拜廟，廟
    跟我們說被告可能要回山上、跟著我爸爸去山上，藥物都不
    要吃，後來就改善了，但後面被告可能不能被激，因為被告
    本身還是存在著他本身的…我們兄弟姐妹因為被告的狀況，
    就比較不會刻意激怒被告生氣，被告比較容易有火爆的個性
    出來，很早以前被告有跟我爸爸發生爭執，被告把我爸的家
    裡都砸得亂七八糟，那件事情我爸爸有告上法院，後來我爸
    爸撤告了，被告也有賠償等語（院卷第121-122頁），佐以
    被告於本案是逕認李宸旭等2人有挑釁行為而衝動持刀為恐
    嚇危害安全之犯行，可見被告確有易怒之情，雖於本件仍有
    滅證心態而堪認未合於刑法第19條減刑規定之適用，然被告
    既係先因認遭李宸旭等2人挑釁而追逐後，更踹倒劉晉丞之
    機車後並進而「先」持刀砍車後，見李宸旭等2人已逃離現
    場後，始取走李宸旭等2人之上開財物，而非先取走李宸旭
    等2人之上開財物，則被告既係處於易怒之情緒狀態下先為
    本件恐嚇危害安全之犯行後，見李宸旭等2人已逃離現場始
    取走李宸旭等2人之上開財物，即無從認定被告於恐嚇危害
    安全之行為之初或終了前，就有意圖為自己不法所有之犯意
    ，從而應認被告上開自白即非事實。
(四)綜上所述，被告所辯上詞，並非無據，而本案亦無其他積極
    證據可認其確有何強盜行為之犯意。本案被告恐嚇危害安全
    、攜帶兇器竊盜犯行事證明確，應依法論科。 
二、法律適用：
(一)按刑法第321條第1項第3款之攜帶兇器竊盜罪，係以行為人
    攜帶兇器竊盜為其加重條件。此所謂兇器，其種類並無限制
    ，凡客觀上足對人之生命、身體、安全構成威脅，具有危險
    性之兇器均屬之，且祇須行竊時攜帶此種具有危險性之兇器
    為已足，並不以攜帶之初有行兇之意圖為必要（參最高法院
    79年台上字第5253號判例意旨）。
(二)核被告所為，分別係犯刑法第305條恐嚇危害安全罪（該條
    雖已於108年12月27日修正生效，惟此次修正，僅係將相關
    刑法分則條文中之罰金刑依刑法施行法第1條之1第2項之罰
    金刑提高標準加以通盤換算後之結果，實質上不生有利或不
    利被告之影響，爰逕行適用修正後之規定）、第321條第1項
    第3款之攜帶兇器竊盜罪。公訴意旨認被告涉犯同法第330條
    之加重強盜罪或同法第326條之加重搶奪罪，尚有未洽，已
    如前述，惟起訴事實係將被告持刀恐嚇及持刀竊盜等行為分
    別作為其加重強盜行為之一部而提起公訴，應認其基本社會
    事實同一，本院自得依法變更起訴法條加以審理。被告所為
    上開2罪，犯意各別、行為互殊，應分論併罰。
三、量刑審酌：
    爰以行為人之責任為基礎，審酌被告本案僅因李宸旭等2人
    因停等紅綠燈而逕認他人挑釁，更進而持刀揮舞追逐李宸旭
    等2人，致其等心生畏懼，更另行起意取走李宸旭等2人之財
    物，所造成之法益侵害非微，所為實屬不該，為被告不利之
    考量；與被害人關係部分，被告與李宸旭等2人均已達成和
    解，並依約履行，且李宸旭請求本院依法處理等情（院卷第
    135頁），為被告有利之考量；手段部分，被告係持刀追逐
    李宸旭等2人，並揮砍破壞李宸旭等2人之機車，並進而竊取
    李宸旭等2人之財物，爰不為被告有利之考量；違反義務程
    度部分，本案並非不作為或過失之犯罪態樣，爰不為被告不
    利考量；犯後態度部分，被告均大致坦承本案之犯罪事實，
    爰不為被告不利考量；犯罪動機、目的部分，就恐嚇之部分
    ，被告因其自身患有情感性精神疾病，誤認他人挑釁而情緒
    激動至情緒無法宣洩而持刀發洩之心態，始為本案犯罪，考
    量就此部分受疾病之影響，爰不為被告不利之認定；就竊盜
    方面，被告則係基於不勞而獲錢財或湮滅罪證之心態始為本
    案犯罪，上開犯行均與一般竊盜行為人之普遍心態並無差異
    ，除此之外尚不足認定有何進一步之主觀目的，爰不為被告
    不利考量；所受刺激部分，本案既屬被告自認經他人挑釁而
    為本案犯行，自難認其係受有何等不當之外在刺激始致犯罪
    ，爰不為被告不利考量；生活狀況、智識程度、品行部分，
    被告於審理中自承大學畢業、現從事修車工作、已婚、有一
    名年齡6月小孩、家中經濟狀況勉持等情 （院卷第149頁）
    ，及其未曾因故意犯罪受有期徒刑以上刑之宣告之紀錄，有
    臺灣高等法院被告前案紀錄表附卷可稽，應認素行尚可，爰
    不為被告不利考量等一切情狀，分別量處如主文所示之刑，
    並就得易科罰金之部分諭知易科罰金之折算標準。
四、緩刑：
    被告未曾因故意犯罪受有期徒刑以上刑之宣告，有卷附臺灣
    高等法院被告前案紀錄表可佐，其因受情感性精神病之影響
    、一時衝動難以克制而偶罹刑典，犯後知所悔悟均大致坦承
    犯行，現並有正當穩定工作，信經此偵審程序與科刑之教訓
    ，當知警惕戒慎而無再犯之虞，本院綜核各情，認其所受宣
    告之刑以暫不執行為適當，爰併予宣告緩刑3年，以啟自新
    。另本院為確保被告緩刑之宣告能收具體之成效，且期使被
    告確切明瞭其行為對社會所造成之危害，以培養正確法治觀
    念，並預防再犯，本院認亦應課予一定條件之緩刑負擔，令
    被告能從中深切記取教訓，爰依刑法第74條第2項第5款規定
    ，諭知被告應向檢察官指定之政府機關、政府機構、行政法
    人、社區或其他符合公益目的之機構或團體，提供60小時之
    義務勞務。再參以被告患有情感性精神病，領有重大傷病免
    自行負擔證明卡（偵卷第150頁），且經證人楊慶山證稱：
    被告曾接受醫院治療一年後，就去拜廟，廟跟被告說要回山
    上，跟被告之父回山上，藥物都不要吃，後來就改善了，但
    後來被告還是不太能被激等語（院卷第122頁），可見被告
    未能持續就診觀察其身心狀況，且自身仍處於情緒容易被激
    怒而為衝動行為之情狀，參以被告本案犯行，僅係因心情不
    好、自認遭他人挑釁，即騎車追逐李宸旭等2人，更持刀向
    李宸旭等2人揮舞並砍向劉晉丞之機車等舉止，雖不足認其
    疾病已達於刑法第19條之減刑程度，然被告非無因受上開症
    狀之影響，始一時衝動而為本件犯行，為使被告確實持續接
    受專科醫師之精神治療，以避免日後再犯，認除前開緩刑宣
    告外，亦應課予被告預防再犯所為之必要命令，爰依刑法第
    74條第2項第6款之規定，命被告於緩刑期間內，應依執行檢
    察官指定之方式完成精神治療，併依刑法第93條第1項第2款
    規定，應一併諭知於緩刑期間付保護管束，俾能由觀護人予
    以適當督促。又此部分乃緩刑宣告附帶之條件，倘被告未遵
    循本院諭知之上開緩刑期間所定負擔，且情節重大者，足認
    原宣告之緩刑難收其預期效果，而有執行刑罰之必要者，檢
    察官得依同法第75條之1第1項第4款之規定，聲請撤銷本件
    緩刑之宣告，併此指明。
五、沒收：
　　當庭扣案之番刀1支，係被告於本案攜帶兇器竊盜犯罪所用
    之物，且該物品屬於被告之物，爰依刑法第38條第2項之規
    定宣告沒收之；另被告已於偵查中與李宸旭及劉晉丞分別達
    成以25萬元、15萬元和解，並均依約分期給付等情，有劉晉
    丞之立據證明及被告存摺交易明細在卷可參（院卷第167、1
    99-207頁），已明顯超過其本案犯罪所得即郵政禮券600元
    及錢包之價值，是本院認為若再就此部分之犯罪所得予以宣
    告沒收，尚有過苛，爰依刑法第38條之2第2項規定不另宣告
    沒收。至其餘檢察官聲請沒收之物（被告之機車車牌、鐮刀
    、褲子），並無證據證明為違禁物且與犯罪並無直接關係，
    僅具證據性質，均不予宣告沒收。　
據上論斷，應依刑事訴訟法第299條第1項前段、第300條，判決
如主文。
本案經檢察官馮品捷提起公訴，由檢察官邱宇謙到庭執行職務。
中　　華　　民　　國　　110 　年　　5 　　月　　19　　日
                  刑事第九庭  審判長法　官  黃沛文
                                    法  官  卓怡君
                                    法  官  李建慶
以上正本證明與原本無異。  
如不服本判決應於收受送達後20日內向本院提出上訴書狀，並應
敘述具體理由；其未敘述上訴理由者，應於上訴期間屆滿後20日
內向本院補提理由書（均須按他造當事人之人數附繕本）「切勿
逕送上級法院」。告訴人或被害人如對於本判決不服者，應具備
理由請求檢察官上訴，其上訴期間之計算係以檢察官收受判決正
本之日期為準。
中　　華　　民　　國　　110 　年　　5 　　月　　19　　日
                                    書記官  張慧儀
附錄本判決論罪法條：
刑法第320條
意圖為自己或第三人不法之所有，而竊取他人之動產者，為竊盜
罪，處五年以下有期徒刑、拘役或五十萬元以下罰金。
意圖為自己或第三人不法之利益，而竊佔他人之不動產者，依前
項之規定處斷。
前二項之未遂犯罰之。

第321條第1項第3款
犯前條第一項、第二項之罪而有下列情形之一者，處六月以上五
年以下有期徒刑，得併科五十萬元以下罰金：
三、攜帶兇器而犯之。

第305條
以加害生命、身體、自由、名譽、財產之事恐嚇他人，致生危害
於安全者，處二年以下有期徒刑、拘役或九千元以下罰金。